臺灣桃園地方法院刑事裁定
111年度聲字第3100號
聲明異議人
即  受刑人  席沛君


上列聲明異議人即受刑人因竊盜案件，對臺灣桃園地方檢察署檢
察官不准易科罰金之執行指揮（執行案號：111年度執字第10514
號）聲明異議，本院裁定如下：
    主  文
聲明異議駁回。
    理  由
一、聲明異議意旨略以：聲明異議人即受刑人席沛君（下稱異議
    人）為身心障礙者，患有糖尿病，心理精神有問題，需要固
    定看醫生，且身體瘦弱無法勞動，若入監服刑將休克死亡，
    母親也會想不開自殘，本件檢察官不准受刑人易科罰金，尚
    有未恰，爰聲明異請，請求撤銷檢察官之指揮執行，並准予
    易科罰金等語。
二、按受刑人或其法定代理人或配偶，以檢察官執行之指揮為不
    當者，得向諭知該裁判之法院聲明異議，刑事訴訟法第484
    條定有明文。所謂「檢察官執行之指揮不當」，係指就執行
    之指揮違法及執行方法不當等情形而言（最高法院102年度
    台抗字第1041號裁定意旨參照）。次按犯最重本刑為5年以
    下有期徒刑以下之刑之罪，而受6月以下有期徒刑或拘役之
    宣告者，得以新臺幣（下同）1千元、2千元或3千元折算1日
    ，易科罰金。但易科罰金，難收矯正之效或難以維持法秩序
    者，不在此限，刑法第41條第1項定有明文。而有期徒刑或
    拘役得易科罰金之案件，法院所諭知者，僅係如易科罰金之
    折算標準而已，至於是否准予易科罰金，係賦予執行檢察官
    於執行之際，視個案具體情形，依前開法律規定裁量之權能
    ，非謂受刑人受6個月以下有期徒刑或拘役之宣告時，執行
    檢察官即必然應准予易科罰金。又依刑事訴訟法第457條第1
    項前段之規定，有關宣告有期徒刑、拘役得否准許易科罰金
    之執行裁判事項，應由為裁判法院對應之檢察署檢察官指揮
    之。再考量易科罰金制度，其性質屬易刑處分，乃基於特別
    預防刑事政策之立法，冀各罪如因受短期自由刑宣告之受刑
    人，經由易科罰金之處罰促使改過遷善達到復歸社會之刑罰
    目的；至是否有上開法條所稱「難收矯正之效或難以維持法
    秩序」之情形，則係由執行檢察官於具體個案，審酌犯罪特
    性、情狀及受刑人個人因素等事項而為合於立法意旨之裁量
    ，檢察官此項裁量權之行使，倘無違法、不當或逾越法律授
    權等濫用權力之情形，即不得任意指摘其執行指揮有何違法
    、不當，自無對之聲明異議之餘地（最高法院111年度台抗
    字第437號、110年度台抗字第1188號裁定意旨參照）。
三、經查：
（一）本件異議人席沛君前因5次竊盜案件，經本院以111年度桃
      簡字第1232號判決，分別判處有期徒刑2月、2月、2月、3
      月、3月，應執行有期徒刑8月，如易科罰金以新臺幣1千
      元折算1日確定，並函送臺灣桃園地方檢察署執行（下稱
      本案），經執行檢察官以「受刑人涉犯多起竊盜，1至5犯
      均經繳納罰金或易刑，仍再犯6-10犯，且於短時間內重覆
      竊盜相同商品，品項不乏高單價，其犯罪動機恐非供自用
      ，易刑顯無矯治之效，宜入監服刑」等理由，認受刑人就
      前開宣告刑不准易科罰金，而以執行傳票傳喚受刑人，並
      於傳票記載「檢附刑事執行意見書1份（經檢察官初步審
      核擬不准予易科罰金），請臺端事先填寫完畢，於傳喚當
      日，攜帶到署」等語，命受刑人應於111年10月11日下午2
      時30分，至臺灣桃園地方檢察署執行。嗣經受刑人屆期到
      案，然僅空言陳稱自身有身心障礙不宜入監執行云云，向
      檢察官聲請就其所犯之上開罪刑准予易科罰金，經執行檢
      察官審酌後，仍以「受刑人之前科除反應審核單之意見外
      ，其表示有精神耗弱，然未提出診斷證明書，無從知悉其
      病症及治癒可能，是尚難僅憑受刑人之片面陳述，遽認易
      刑可收矯治之果，是本件仍認不予易刑」等理由，仍認受
      刑人所犯之上開罪刑不准易科罰金，並於當日將之交付受
      刑人，即受刑人應於111年10月12日下午3時至臺灣桃園地
      方檢察署執行等情，有本案之聲請簡易判決處刑書及簡易
      判決書、臺灣高等法院被告前案紀錄表、臺灣桃園地方檢
      察署聲請易科罰金案件審核表、刑事執行案件進行單、執
      行傳票送達證書、刑事執行案件陳述意見書、臺灣桃園地
      方檢察署執行筆錄、臺灣桃園地方檢察署當面送達證書等
      在案可稽，復經本院職權調閱桃園地檢署111年度執字第1
      0514號案卷核閱無誤，此部分事實，首堪認定。
（二）異議人於犯本案前之110年3月至111年2月間，已多次因竊
      盜犯行，經檢、警查獲起訴，部分犯行並經法院為有罪之
      判決（參見卷附之臺灣高等法院被告前案紀錄表及桃園地
      檢署110年度偵字第16846號、111年度速偵字第738號聲請
      簡易判決處刑書），猶不知悔改，再次犯下本件竊盜犯行
      ，經檢察官起訴後，另再度於111年4月19日涉犯竊盜罪而
      為檢警查獲起訴（參見卷附之臺灣高等法院被告前案紀錄
      表及桃園地檢署111年度速偵字第1711號聲請簡易判決處
      刑書），其漠視法令，對社會法秩序之危害非輕，足認易
      科罰金之執行方式對受刑人不生嚇阻及教化作用，而未能
      收矯正之效。本案檢察官於指揮執行時，既已依異議人之
      具體個案，考量其犯罪特性、情節，認若准予異議人易科
      罰金，當有難收矯正之效及難以維持法秩序等刑法第41條
      第1項但書、第4項所定之事由，而不准受刑人易科罰金，
      應屬行使法律賦予指揮刑事案件執行之裁量權，並無逾越
      法律授權或審認與刑法第41條第1項但書、第4項之裁量要
      件無合理關連之事實等情事，自難認有何執行指揮不當之
      處。
（三）異議人雖以自身患有精神障礙、糖尿病等疾病為由，對檢
      察官將受刑人逕予發監執行之指揮聲明異議，惟查，受刑
      人對於其罹患疾病之狀態，僅提出眼科、內科及身心科之
      回診預約單各1張，始終未提出相關之診斷證明書為佐證
      ，且執行檢察官依規定，具體審酌受刑人是否具有「確因
      不執行所宣告之刑，難收矯正之效，或難以維持法秩序」
      ，而為准駁易科罰金之執行指揮，即符合易科罰金制度之
      意旨，則異議意旨所陳上情，尚不影響檢察官本案指揮執
      行之認定，且無從執為其不准異議人本案易科罰金有何違
      法或不當之事證。
四、綜上所述，前揭檢察官就本案所為否准易科罰金之執行指揮
    ，並無違背法令、執行方法不當之情形，受刑人就該執行指
    揮向本院聲明異議而請求准予以易科罰金方式執行系爭案件
    ，為無理由，應予駁回。
五、據上論斷，應依刑事訴訟法第486條，裁定如主文。
中　　華　　民　　國　　111 　年　  11　　月　　 3　　日
                  刑事第五庭    法　官　孫立婷
以上正本證明與原本無異。
如不服本裁定，應於裁定送達後5 日內向本院提出抗告狀。
　　　　　　　　　　　　　　  　書記官　鐘柏翰　　　　　
中　　華　　民　　國　　111 　年　　11　　月　　4 　　日